臺灣雲林地方法院民事簡易判決
111年度簡字第68號
原      告  蔡謝勸  
訴訟代理人  陳威廷律師
被      告  陳瑞孝  
上列當事人間因過失傷害案件，原告於刑事訴訟程序中提起請求
損害賠償之附帶民事訴訟（110年度交附民字第186號），經本院
刑事庭裁定移送民事庭，本院於民國111年6月30日言詞辯論終結
，判決如下：
    主      文
被告應給付原告新臺幣捌仟陸佰參拾參元，及自民國一一０年十
一月十二日起至清償日止，按年利率百分之五計算之利息。
原告其餘之訴駁回。
訴訟費用（減縮部分除外）由被告負擔百分之一，餘由原告負擔
。
本判決第一項得假執行。
原告其餘假執行之聲請駁回。
    事實及理由
一、按訴狀送達後，原告不得將原訴變更或追加，但擴張或減縮
    應受判決事項之聲明者，不在此限，民事訴訟法第255條第1
    項第3款定有明文。查，原告起訴時原聲明請求被告應賠償
    其新臺幣（下同）2,301,622元，及自起訴狀繕本送達翌日
    起至清償日止，按年息百分之5計算之利息；願供擔保，請
    准宣告假執行。嗣於民國111年6月21日具狀將上開金額改請
    求為1,803,772元，核屬減縮應受判決事項之聲明，參諸上
    開規定，應予准許。
二、原告起訴主張：被告原考領有職業聯結車駕駛執照，嗣遭車
    輛監理單位註銷其職業聯結車駕駛執照而為無駕駛執照之人
    。被告仍於109年7月18日8時20分許，駕駛車牌號碼000-000
    0號自用小客車，沿雲林縣北港鎮草湖里某東湖產業道路，
    由東往西方向行駛，行經上開東湖產業道路80A92號電桿旁
    路口時，本應注意行經無號誌交岔路口時，應減速慢行，作
    隨時停車之準備，而當時天候晴，日間自然光線，柏油路面
    乾燥無缺陷，無障礙物及視距良好等情，並無不能注意之情
    事，竟疏未注意，貿然駛入上開路口，適有原告騎乘車牌號
    碼000-0000號普通重型機車，沿與上開東湖產業道路垂直之
    雲林縣北港鎮草湖里某東湖產業道路（下稱系爭產業道路）
    由南往北方向行駛，行經上開路口時，亦疏未注意行經無號
    誌交岔路口時，左方車應暫停讓右方車先行，即貿然駛入上
    開路口，二車因而發生碰撞，原告因而人車倒地（下稱本件
    車禍事故），致原告受有臉部左側顏面骨挫擦傷、左肩挫傷
    、右側尺骨喙狀突移位閉鎖性骨折合併外韌帶斷裂、左側手
    臂肱骨幹閉鎖性骨折、右手肘骨折合併關節脫位、左膝挫傷
    、右側腓骨外踝移位閉鎖性骨折、左側外側脛骨平台移位閉
    鎖性骨折等傷害。原告因而受有醫療費用新臺幣（下同）27
    8,322元、購置醫療必要用品費用5,850元、無法工作損失28
    5,600元、看護費用234,000元、精神慰撫金100萬元損害等
    語。並聲明：被告應給付原告1,803,772元，及自起訴狀繕
    本送達翌日起至清償日止，按年息百分之5計算之利息；願
    供擔保，請准宣告假執行。
三、被告則以：本件車禍之發生係因原告騎乘機車逆向且偏左而
    撞擊被告所駕駛之汽車，被告並無過失，縱認被告有過失，
    亦僅需負擔一成過失責任。對於原告請求醫療費用278,322
    元、一年無法工作損失285,600元部分沒有意見，對於原告
    請求購置醫療必要用品費用5,850元部分不爭執，而原告請
    求看護費用部分，不爭執原告之計算方式，但被告並未看到
    原告有請看護。至原告請求精神慰撫金100萬元部分，請鈞
    院審酌等語，資為抗辯。
四、本院之判斷：
㈠、經查，兩造在上開時、地有發生本件車禍事故，致原告受有
    臉部左側顏面骨挫擦傷、左肩挫傷、右側尺骨喙狀突移位閉
    鎖性骨折合併外韌帶斷裂、左側手臂肱骨幹閉鎖性骨折、右
    手肘骨折合併關節脫位、左膝挫傷、右側腓骨外踝移位閉鎖
    性骨折、左側外側脛骨平台移位閉鎖性骨折等傷害，業據原
    告提出診斷證明書為證，且為被告所不爭執，並有雲林縣警
    察局北港分局道路交通事故現場圖、道路交通事故調查報告
    表㈠、㈡、現場照片、中國醫藥大學北港附設醫院（下稱北港
    媽祖醫院）診斷證明書等附於刑事警卷可證。且被告因前開
    過失傷害犯行，經本院以110年度交簡字第70號刑事判決，
    判處拘役50日，如易科罰金，以1,000元折算一日確定，有
    該刑事判決在卷可考，復經本院依職權調取前開刑事案件卷
    宗核閱無訛，堪以認定為真實。
㈡、被告雖否認其有過失，辯稱本件車禍事故是原告騎機車逆向
    又偏左來撞被告的汽車云云。惟查：
  ⒈按汽車行經無號誌之交岔路口，應減速慢行，作隨時停車之
    準備；行至無號誌或號誌故障而無交通指揮人員指揮之交岔
    路口，支線道車應暫停讓幹線道車先行。未設標誌、標線或
    號誌劃分幹、支線道者，少線道車應暫停讓多線道車先行；
    車道數相同時，轉彎車應暫停讓直行車先行；同為直行車或
    轉彎車者，左方車應暫停讓右方車先行。但在交通壅塞時，
    應於停止線前暫停與他方雙向車輛互為禮讓，交互輪流行駛
    ，道路交通安全規則第93條第2款、第102條第1項第2款分別
    定有明文。
  ⒉本件車禍事故地點，兩造行駛之道路均為北港鎮草湖里東湖
    產業道路；原告所行駛之道路未劃設單行道標線及標誌乙節
    ，有北港分局交通小隊警員鄭武郎之職務報告暨檢附之本件
    車禍事故現場照片附於刑事偵查卷可稽，顯見原告所行駛之
    產業道路係為未劃設分向設施之道路，依規定車輛雙向皆可
    通行，則被告辯稱本件車禍事故係因原告逆向行駛所導致云
    云，洵屬無據。
  ⒊又被告雖辯稱伊有停下來才過路口，不是直接衝過去，伊沒
    有過失等語（見本院卷第74頁），然被告於臺灣雲林地方檢
    察署檢察官訊問時陳稱：伊駕駛汽車行駛至本件車禍事故之
    交岔路口時，有看到原告在左方道路的遠處，且原告騎很快
    ，當時覺得原告距離伊尚遠，伊開車過去的話應該不會撞到
    等語，有該訊問筆錄附於刑事偵查卷可稽，顯見被告並未停
    車且亦未減速慢行，作隨時停車之準備，違反前揭道路交通
    安全規則第101條第1項第2款規定，對於本件車禍事故之發
    生自有過失，則被告辯稱其於本件車禍事故之發生沒有過失
    責任，尚難憑採。
　⒋再者，依兩造發生本件車禍事故前之行車方向，原告所騎乘
    之機車為左方車，依上開規定，應暫停讓被告所駕駛之右方
    車輛先行，然依原告於臺灣雲林地方檢察署檢察官訊問時陳
    稱：伊騎機車行經該路口時沒有看到被告的車輛；伊沒有停
    車，但伊車速很慢伊也有注意是否有來車等語，可知原告騎
    乘機車行至本件車禍事故之無號誌交岔路口，未減速慢行，
    復疏未暫停查看，讓右方車先行，則原告就本件車禍事故之
    發生亦應負與有過失責任甚明。
　⒌本件車禍事故於刑事偵查中經檢察官送鑑定，交通部公路總
    局嘉義區監理所嘉雲區車輛行車事故鑑定委員會鑑定意見書
    亦認定原告行經無號誌交叉路口，左方車未暫停讓右方車先
    行，為肇事主因，被告行經無號誌交叉路口，未減速慢行，
    作隨時停車之準備，為肇事次因，此有交通部公路總局嘉義
    區監理所110年1月15日嘉監鑑字第1090302745號函檢送之嘉
    雲區0000000案鑑定意見書附卷可參，是本件車禍事故，被
    告應有上開過失責任，原告亦與有過失，堪以認定。
　⒍從而，本院綜合上開各情，斟酌本件車禍事故之兩造肇事情
    節，審酌過失程度，認原告應負百分之80的過失責任，被告
    應負百分之20的過失責任為適當。
㈢、按因故意或過失，不法侵害他人之權利者，負損害賠償責任
    ，民法第184條第1項前段定有明文。次按汽車、機車或其他
    非依軌道行駛之動力車輛，在使用中加損害於他人者，駕駛
    人應賠償因此所生之損害；不法侵害他人之身體或健康者，
    對於被害人因此喪失或減少勞動能力，或增加生活上之需要
    時，應負損害賠償責任；不法侵害他人之身體、健康、名譽
    、自由、信用、隱私、貞操，或不法侵害其他人格法益而情
    節重大者，被害人雖非財產上之損害，亦得請求賠償相當之
    金額，民法第191條之2前段、第193條第1項、第195條第1項
    前段亦分別定有明文。查被告對於本件車禍事故之發生既具
    有過失，且其過失不法行為與原告所受損害間具有相當因果
    關係，是原告主張被告應負侵權行為損害賠償責任，於法核
    屬有據。茲就原告請求賠償之項目及金額，分別審究如下：
  ⒈醫療費用278,322元部分：
    原告主張其因本件車禍事故已支出醫療費用共278,322元等
    語，並提出北港媽祖醫院醫療收據、救護車費收據、長庚醫
    療財團法人嘉義長庚紀念醫院（下稱嘉義長庚醫院）住診費
    用收據及費用收據為證。惟觀諸原告提出之媽祖醫院診斷證
    明書之記載「病患於109年7月18日08時47分入本院急診，經
    診療後於109年7月18日13時31分應家屬要求安排轉院。（以
    下空白）」等語，可知原告自北港媽祖醫院轉院至嘉義長庚
    醫院係原告家屬之要求，並非醫院基於原告之病情需要所安
    排轉院，則此部分救護車費用2,500元及隨車之特別護士費
    用1,250元，尚難認係醫療上之必要費用，應自原告請求金
    額中扣除；再觀諸嘉義長庚醫院住診費用收據，其中包含病
    房費差額（單床）72,000元部分，係屬自負費用及金額，而
    醫院提供予病患之醫療內容均相同，不因入住病房種類不同
    而有異，一般健保給付之病房原則上已足夠其醫療上之需求
    ，若原告選擇住自費病房係為其自身之要求，非醫院基於病
    情需要所特別安排者或斯時無健保給付之病房不得已需自費
    升等入住者，升等病房所增加之差額費用，尚難認係醫療上
    之必要費用，則本件原告並未證明其有入住升等病房之必要
    ，難認為係必要之醫療費用，應自原告請求金額中扣除。從
    而，原告請求醫療費用在202,572元（計算式：278,322元－2
    ,500元－1,250元－72,000元＝202,572元）範圍內應予准許，
    逾此範圍之請求，則屬無據，不予准許。
  ⒉購置醫療必要用品費用5,850元部分：
　　原告主張其購買動態肘關節護具費用支出5,850元乙節，業
    據其提出正全義肢復健器材股份有限公司嘉義分公司統一發
    票（二聯式）為證。經查，依嘉義長庚醫院109年9月15日診
    證明書所載「…右手肘需活動角度護具保護…」等語，堪認原
    告此部分之支出與其因本件車禍事故所受之傷害有關，復為
    被告所不爭執，是認原告此部分之請求，尚屬有據，應予准
    許。
  ⒊無法工作損失285,600元部分：　
　　原告主張其係務農，以法定最低基本工資每月23,800元計算
    因本件車禍事故而無法工作約一年損失共285,600元云云。
    查，原告既稱本件車禍事故發生後約1年無法工作，受有工
    作損失，自應就其於事發時有工作能力及工作收入等情為舉
    證。而原告於本件車禍事故發生時已75歲，顯已逾65歲強制
    退休之年齡，原告如何還保有工作能力，尚未見原告說明。
    況且務農為高度勞動性質，衡情於70餘歲之女性是否仍得獨
    自持續從事此類高度勞動程度及費力之農業工作，已非無疑
    。至原告所主張之不能工作之損失，固係以法定最低基本工
    資為基準，惟最低基本工資乃一般勞工在通常情形下可能取
    得之最低收入，究尚不足以證明此為原告依其勞動能力所能
    直接獲取之報酬數額，亦即非可認定原告確有藉務農賺取薪
    資之情。是以原告既未能舉證證明其於本件車禍事故發生時
    仍有務農能力，且其於斯時之勞動能力，在通常情形下所能
    取得之農務收入究為何，自當認原告此部分之主張，並非可
    採，不予准許。
  ⒋看護費用234,000元部分
　⑴按親屬代為照顧被害人之起居，固係基於親情，但親屬看護
    所付出之勞力並非不能評價為金錢，雖因二者身分關係而免
    除被害人之支付義務，惟此種基於身分關係之恩惠，自不能
    加惠於加害人。故由親屬看護時雖無現實看護費之支付，仍
    應認被害人受有相當於看護費之損害，得向加害人請求賠償
    ，始符公平原則（最高法院94年臺上字第1543號判決意旨參
    照）。
  ⑵原告主張其因本件車禍事故受有傷害，需專人全日照顧3個月
    ，每日以2,600元計算看護費用，而此三個月期間均由原告
    親屬互相輪流照顧等語，被告則以不爭執計算方式，但其沒
    有看到原告有請看護等語置辯。經查，原告因本件車禍事故
    之發生受有傷害，依嘉義長庚醫院109年9月15日診斷證明書
    所載「…需專人照顧三個月…」等語，有該診斷證明書在卷可
    稽，則原告請求3個月之全日看護費用，應屬有據。至被告
    固辯稱沒有看到原告3個月期間有請看護云云，然原告既已
    主張因本件車禍事故之發生受有傷害，需專人照顧3個月期
    間係由家人互相輪流看護照顧，無論其現實上有無請專業看
    護工或有無實際支出看護費用，依前開說明，仍應視為原告
    因此所受之損害，自得請求賠償，是被告上開所辯，委無可
    採。又被告對於原告主張每日以2,600元計算看護費用乙節
    既不爭執，則原告共請求3個月，以每日2,600元計算，共23
    4,000元之看護費用損失，即屬有據。
  ⒌精神慰撫金100萬元部分：
    按精神慰撫金之多寡，應斟酌雙方之身分、地位、資力與加
    害之程度及其他各種情形核定相當之數額。其金額是否相當
    ，自應依實際加害情形與被害人所受之痛苦及雙方之身分、
    地位、經濟狀況等關係決定之（最高法院85年度臺上字第46
    0號判決意旨參照）。查，原告因本件車禍事故受有臉部左
    側顏面骨挫擦傷、左肩挫傷、右側尺骨喙狀突移位閉鎖性骨
    折合併外韌帶斷裂、左側手臂肱骨幹閉鎖性骨折、右手肘骨
    折合併關節脫位、左膝挫傷、右側腓骨外踝移位閉鎖性骨折
    、左側外側脛骨平台移位閉鎖性骨折等傷害，顯見原告因本
    件車禍事故確受有精神上之痛苦。茲審酌原告教育程度為小
    學肄業、家庭經濟狀況小康（參見刑事警卷警詢筆錄受詢問
    人欄)，於本件車禍事故發生時已75歲；被告於本件車禍事
    故刑事案件審理中自陳其為國中畢業之教育程度；配偶已過
    世，有三個兒子，均已成年。經濟狀況不好，靠兒子扶養等
    情，並參酌兩造之財產資力（有兩造之稅務電子閘門財產所
    得調件明細表可參，因屬個人隱私，僅予參酌，不予揭露）
    ，及本件被告係屬過失為傷害行為，該傷害行為發生之經過
    情形，原告所受傷勢情形以及兩造之身分、地位、經濟狀況
    等一切情狀，認原告請求被告賠償精神慰撫金100萬元，尚
    屬過高，應核減為30萬元，始屬公允，逾此範圍之請求，不
    應准許。
  ⒍綜上，本件原告得請求被告賠償之金額為742,422元（計算式
    ：醫療費用202,572元＋購置醫療必要用品費用5,850元＋看護
    費用234,000元＋精神慰撫金30萬元＝742,422元）。
㈣、按損害之發生或擴大，被害人與有過失者，法院得減輕賠償
    金額或免除之，民法第217條第1項定有明文，此項規定之目
    的，在謀求加害人與被害人間之公平，故在裁判上得以職權
    減輕或免除之（最高法院85年臺上字第1756號判決意旨參照
    ）。本件車禍事故原告亦與有過失並應負百分之80的過失責
    任，已如上所認定，原告請求被告賠償損害自應扣除原告應
    負擔之過失比例，經扣除後，原告得請求被告賠償之金額為
    148,484元(計算式：742,422元×2/10=148,484元，元以下四
    捨五入)。
㈤、按保險人依本法規定所為之保險給付，視為被保險人損害賠
    償金額之一部分；被保險人受賠償請求時，得扣除之，強制
    汽車責任保險法第32條定有明文。查，原告於本件車禍事故
    發生後已經領取強制汽車責任保險金139,851元乙節，有原
    告所提出之北港鎮農會活期存款存摺封面暨內頁明細在卷可
    佐，依上開規定，自應於被告賠償之金額中扣除，是原告本
    件得請求賠償之金額為8,633元（計算式：148,484元－139,8
    51元＝8,633元】。
㈥、末按給付無確定期限者，債務人於債權人得請求給付時，經
    其催告而未為給付，自受催告時起，負遲延責任。其經債權
    人起訴而送達訴狀，或依督促程序送達支付命令，或為其他
    相類之行為者，與催告有同一之效力；遲延之債務，以支付
    金錢為標的者，債權人得請求依法定利率計算之遲延利息；
    應付利息之債務，其利率未經約定，亦無法律可據者，週年
    利率為百分之5 ，民法第229 條第2 項、第233 條第1 項前
    段及第203 條分別定有明文。查，本件刑事附帶民事訴訟起
    訴狀繕本係於110年11月1日寄存送達於被告，並於110年11
    月11日發生送達之效力，有送達證書在卷足憑，是原告請求
    自刑事附帶民事起訴狀繕本送達之翌日即110年11月12日起
    至清償日止，按年息百分之5計算之利息，並無不合，應予
    准許。
五、綜上所述，原告本於侵權行為之損害賠償請求權，請求被告
    給付8,633元，及自110年11月12日起至清償日止，按年息百
    分之5計算之利息，為有理由，應予准許，逾此範圍之請求
    ，則為無理由，應予駁回。
六、本判決原告勝訴部分係所命給付之金額未逾50萬元之判決，
    依民事訴訟法第389條第1項第5款規定，應依職權宣告假執
    行，此部分雖經原告陳明願供擔保請准宣告假執行，惟其聲
    請不過促請法院職權發動，本院無庸就其聲請為准駁之裁判
    。又原告敗訴部分，其假執行之聲請失所依據，應予駁回。
七、本件事證已臻明確，兩造其餘主張、陳述與舉證，經審酌與
    本院前開判斷不生影響，爰均不再予以逐一論述。　　
八、訴訟費用負擔之依據：民事訴訟法第79條。
中　　華　　民　　國　　111 　年　　7 　　月　　21　　日
                  民事簡易庭    法  官 吳福森
以上正本係照原本作成。 
如對本判決上訴，須於判決送達後20日內向本院提出上訴狀。如
委任律師提起上訴者，應一併繳納上訴審裁判費。
中　　華　　民　　國　　111 　年　　7 　　月　　21　　日
                                書記官　程尹鈴